【裁判字號】    95,裁,2627
【裁判日期】    951123
【裁判案由】    綜合所得稅
【裁判全文】
最  高  行  政  法  院  裁  定
                                     95年度裁字第02627號
上  訴  人  乙  ○
被 上訴 人  財政部臺北市國稅局
代  表  人  甲○○        送達處所同上
上列當事人間因綜合所得稅事件，上訴人對於中華民國94年8月
11日臺北高等行政法院93年度簡字第1415號判決，提起上訴，本
院裁定如下：
    主  文
上訴駁回。
上訴審訴訟費用由上訴人負擔。
    理  由
壹、按對於適用簡易程序之裁判提起上訴或抗告，須經本院許可
    ，且該許可以訴訟事件所涉及之法律見解具有原則性者為限
    ，行政訴訟法第235條定有明文。所謂具有原則性，係指該
    事件所涉及之法律問題意義重大，而有加以闡釋之必要而言
    。例如：對於行政命令是否牴觸法律所為之判斷，或就同類
    事件所表示之法律見解與其他高等行政法院所表示之見解互
    相牴觸者。
貳、本件上訴人主張：上訴人民國（下同）90年度之退職所得新
    臺幣（下同）562,768元，已完全據實申報，惟因退職機關
    （法務部）發給之扣繳憑單已主動扣除免稅額，又未在扣繳
    憑單上註明已扣除免稅額情事，致上訴人於申報所得稅時重
    覆扣除免稅額。此乃應否扣除之爭執，並非「短、漏報」，
    原審未察，適用法律顯有違誤。另取自臺灣基隆地方法院檢
    察署薪資所得1,145,234元，因一時疏忽，誤將給付淨額1,0
    50,799元當作給付總額申報，但申報時既已附有扣繳憑單，
    即不可能發生漏稅結果，原審認上訴人漏稅，亦屬失當。又
    上訴人因信賴公務機關之文書（扣繳憑單），致重覆扣除免
    稅額，並無「短、漏報」之故意或過失可言，依司法院釋字
    第275號解釋，該重覆扣除免稅額之罰鍰19,500元，即不應
    裁罰，原審未察，實有違誤。再者，原審審理另一件相同情
    形案件，法官即認退職所得不易計算，應視個案特別情況決
    定是否裁罰，並因應開罰過苛而撤銷原處分，原判決未察於
    此，不無違誤。另上訴人91年度案件與本件情形相同，亦經
    原審94年度簡字第158號判決認屬計算式認知錯誤，難認上
    訴人有故意或過失，而諭知訴願決定及原處分有關罰鍰部分
    均撤銷。是以，原判決有違法之處，且本件所涉及之法律見
    解具有原則性、有判決是否適法之爭議，類此案情眾多，爰
    請准本件上訴，並廢棄原判決等語。
參、被上訴人則以：上訴人之理由，核屬原審取捨證據認定事實
    之問題，並無所涉及之法律見解具有原則性之重要情事。上
    訴人提起上訴，不合行政訴訟法第235條規定，其上訴難謂
    合法等語，資為抗辯。
肆、本院查，按「納稅義務人應於每年5月1日起至5月31日止，
    填具結算申報書，向該管稽徵機關，申報其上一年度內構成
    綜合所得總額或營利事業收入總額之項目及數額，以及有關
    減免、扣除之事實，並應依其全年應納稅額減除暫繳稅額、
    尚未抵繳之扣繳稅額及可扣抵稅額，計算其應納之結算稅額
    ，於申報前自行繳納。……」「納稅義務人已依本法規定辦
    理結算申報，但對依本法規定應申報課稅之所得額有漏報或
    短報情事者，處以所漏稅額2倍以下之罰鍰。」為行為時所
    得稅法第71條第1項及第110條第1項所明定。次按「……但
    應受行政罰之行為，僅須違反禁止規定或作為義務，而不以
    發生損害或危險為其要件者，推定為有過失，於行為人不能
    舉證證明自己無過失時，即應受處罰。……」司法院釋字第
    275號著有解釋。本件上訴人90年度綜合所得稅結算申報，
    漏報其本人薪資及退職所得計419,435元，被上訴人除核定
    補徵所漏稅額125,830元外，另按所漏稅額處以0.2倍之罰鍰
    25,100元（計至百元止）。上訴人不服，就罰鍰部分申請復
    查，未獲變更，提起訴願亦遭決定駁回，乃提起本件行政訴
    訟。原判決以：上訴人90年度有取自法務部之退職所得562,
    768元，及取自臺灣基隆地方法院檢察署之薪資所得1,145,2
    34元，惟其綜合所得稅結算申報，係將前者之退職所得扣除
    必要費用及成本325,000元，申報退職所得為237,768元，後
    者之薪資所得1,145,234元以給付淨額1,050,799元申報，致
    短漏報其本人退職所得及薪資所得計419,435元之事實，有
    各類所得扣繳暨免扣繳憑單、綜合所得稅結算申報書等件影
    本在原處分卷可稽，堪認為真實。上訴人既有前述所得，即
    應依法據實申報，查系爭所得扣繳憑單明白記載退職所得給
    付總額為562,768元，薪資所得給付總額為1,145,234元，上
    訴人申報書申報之所得總額分別為1,050,799元及237,768元
    ，顯然短報，所稱誤認應扣除免稅額及筆誤，縱無故意，難
    謂無過失，自應處罰。從而原處分及訴願決定均無違誤，而
    判決駁回上訴人在原審之訴。本件與上訴人91年度綜合所得
    稅事件雖均屬其短漏報，但其短漏報情節仍有別。本件上訴
    人對於適用簡易程序之原判決不服，提起上訴，其上訴意旨
    一再爭執漏報系爭所得，其無故意、過失乙節。無非係對於
    原審取捨證據、認定事實之職權行使指摘其為不當，並無所
    涉及之法律見解具有原則性之重要情事，上訴人提起上訴，
    不合首揭規定及說明，不應許可，其上訴難謂合法，應予駁
    回。
伍、依行政訴訟法第249條第1項前段、第104條、民事訴訟法第
    95條、第78條，裁定如主文。
中    華    民    國    95    年    11    月    23    日
                  第一庭審判長法  官  葉  振  權
                              法  官  陳  秀  美
                              法  官  劉  鑫  楨
                              法  官  梁  松  雄
                              法  官  劉  介  中
以  上  正  本  證  明  與  原  本  無  異
中    華    民    國    95    年    11    月    23    日
                              書記官  王  史  民


司法院資訊處製作；財團法人民間司法改革基金會備份。
